臺灣新北地方法院刑事判決
                                     109年度訴字第1281號
公  訴  人  臺灣新北地方檢察署檢察官
被      告  邱泓維



選任辯護人  陳塘偉律師
被      告  陳品孝




            張銘仁




            張家鳴


            陳品耀




            鍾瀚霆




            王建道




上列被告因傷害等案件，經檢察官提起公訴（109 年度調偵字第
1022號），本院判決如下：
    主  文
壹、丙○○共同犯剝奪他人行動自由罪，處有期徒刑柒月。緩刑
    貳年，緩刑期間付保護管束，並應於本判決確定之日起壹年
    內，完成貳場之法治教育課程。
貳、己○○共同犯剝奪他人行動自由罪，處有期徒刑陸月，如易
    科罰金，以新臺幣壹仟元折算壹日。扣案之鋁棒壹支沒收。
參、戊○○共同犯剝奪他人行動自由罪，處有期徒刑陸月，如易
    科罰金，以新臺幣壹仟元折算壹日。緩刑貳年，緩刑期間付
    保護管束，並應於本判決確定之日起壹年內，完成貳場之法
    治教育課程。
肆、丁○○共同犯剝奪他人行動自由罪，處有期徒刑陸月，如易
    科罰金，以新臺幣壹仟元折算壹日。緩刑貳年，緩刑期間付
    保護管束，並應於本判決確定之日起壹年內，完成貳場之法
    治教育課程。
伍、庚○○共同犯剝奪他人行動自由罪，處有期徒刑伍月，如易
    科罰金，以新臺幣壹仟元折算壹日。緩刑貳年，緩刑期間付
    保護管束，並應於本判決確定之日起壹年內，完成貳場之法
    治教育課程。
陸、癸○○共同犯剝奪他人行動自由罪，處有期徒刑伍月，如易
    科罰金，以新臺幣壹仟元折算壹日。緩刑貳年，緩刑期間付
    保護管束，並應於本判決確定之日起壹年內，完成貳場之法
    治教育課程。
柒、甲○○共同犯剝奪他人行動自由罪，處有期徒刑伍月，如易
    科罰金，以新臺幣壹仟元折算壹日。緩刑貳年，緩刑期間付
    保護管束，並應於本判決確定之日起壹年內，完成貳場之法
    治教育課程。
    事  實
一、丙○○因不滿辛○○頻與其不知情之女友翁筱雯聯絡，竟於民國
    108 年10月18日20時前某時聯絡戊○○，戊○○聯絡己○○、壬○○
    （前經本院合法傳喚、拘提均未到庭，嗣由本院另行審理）
    、丁○○，己○○聯絡庚○○、癸○○，丁○○聯絡甲○○（下合稱丙○○
    等8 人），丙○○等8 人共同基於剝奪他人行動自由之犯意聯
    絡，先於同日20時20分許至新北市三重區集英路與三賢街口
    全家超商前集合，待辛○○出現後，丙○○等8 人隨即前往圍住
    辛○○並分別持鋁棒攻擊或徒手毆打之方式傷害辛○○，其後壬○○及庚○○並強押辛○○上附表編號5 所示車輛，丙○○等8 人遂
    共同將辛○○載往臺北市內湖區山區某處毆打（就所涉犯傷害
    罪嫌部分，詳下述【五、不另為不受理之諭知部分】），而
    續以此方式剝奪辛○○之行動自由，至同日23時25分許，始由
    丙○○將辛○○載至新北市○○區○○路000 號集賢派出所前將之釋
    放。
二、案經辛○○訴由新北市政府警察局三重分局報告臺灣新北地方
    檢察署檢察官偵查起訴。
    理  由
一、證據能力有無之認定：
    本件認定事實所引用之傳聞證據，被告甲○○於本院準備程序
    明示同意作為證據（見本院訴字卷〈下稱本院卷〉第138頁）
    ，被告丙○○及其辯護人、被告己○○、戊○○、丁○○、庚○○、癸○○於本院審理中稱不爭執證據能力等語（見本院卷第288 、
    413 頁），亦未於本案言詞辯論終結前聲明異議，則本院審
    酌該等證據核無違法取證或證明力顯然過低之情事，依各該
    陳述作成時之狀況，並無不適當之情形，自均得為證據。至
    其餘非供述證據部分，則無傳聞法則之適用，且非實施刑事
    訴訟程序之公務員因違背法定程序而取得，與本案待證事實
    復具有自然之關連性，均應有證據能力。
二、認定本案犯罪事實之證據及理由：
    訊據被告丙○○、己○○、戊○○、丁○○、庚○○、癸○○、甲○○（下
    稱被告丙○○等7 人）對於上開事實均坦承不諱，核與證人即
    告訴人辛○○於警詢及偵查中之指證相符（見偵卷第83至87、
    271 至275 頁），且有證人即共同被告丙○○、己○○、戊○○、
    丁○○、庚○○、癸○○、甲○○於警詢及偵查中、證人即共同被告
    壬○○於警詢、偵查中之證詞附卷可憑（見偵卷第19至24、25
    至31、33至37、45至49、51至53、55至60、61至68、69至76
    、179 至226 、39至43頁），並有上開現場之道路監視錄影
    畫面擷圖1 份、告訴人傷勢相片6 張、被告丙○○之手機Mess
    enger 、Line對話擷圖9 張、臺灣新北地方檢察署檢察事務
    官就卷附光碟內檔名「店家」、「ISSG2384」、「MOV_5643
    」、EDIZ5910」之勘驗報告及擷圖1 份、新北市政府警察局
    三重分局扣押筆錄、扣押物品目錄表（被告己○○）各1 紙、
    牌照號碼9183-DU 、BEH-8131、APC-7992、BBF-1583、BBA-
    0191自小客車車輛詳細資料報表各1 張附卷可稽（見偵卷第
    109 至113 、115 至117 、171 至179 頁、調偵卷第11至17
    頁、偵卷第88至93、121 、123 、125 、127 、129 頁），
    堪認被告丙○○等7 人任意性自白與事實相符。從而，本案事
    證明確，被告丙○○等7 人犯行均堪認定，皆應依法論科。
三、論罪科刑：
  ㈠關於罪名及罪數：
  ⒈被告丙○○等7 人於行為後，刑法第302 條第1 項業於108年12
    月25日修正公布，並於同年月27日生效施行，而該條文原規
    定「私行拘禁或以其他非法方法，剝奪人之行動自由者，處
    5 年以下有期徒刑、拘役或3 百元以下罰金」，修正後則規
    定「私行拘禁或以其他非法方法，剝奪人之行動自由者，處
    5 年以下有期徒刑、拘役或9 千元以下罰金。」，而該條文
    並非72年6 月26日至94年1 月7 日所新增或修正之條文，故
    於94年1 月7 日刑法修正施行後，其所定罰金之貨幣單位為
    新臺幣，且其罰金數額依刑法施行法第1 條之1 第2 項前段
    規定提高為30倍，本次修法係將上開條文之罰金數額調整換
    算後予以明定，故此部分並無新舊法比較之問題，而應依一
    般法律適用原則，逕適用裁判時之法律即現行刑法第302 條
    第1 項之規定。
  ⒉是核被告被告丙○○等7 人所為，均係犯刑法第302 條第1項之
    剝奪他人行動自由罪。又刑法第302 條第1 項之剝奪人之行
    動自由罪及第304 第1 項之強制罪，其所保護之法益，均為
    被害人之自由，惟第302 條第1 項之法定刑，既較第304 條
    第一項為重，故行為人以強暴脅迫使人行無義務之事，或妨
    害人行使權利之目的，其方法已達於剝奪人之行動自由之程
    度時，其以強暴脅迫使人行無義務之事或妨害人行使權利之
    行為已為剝奪人行動自由之行為所吸收，祇成立剝奪人行動
    自由罪（最高法院86年度台上字第2504號判決意旨可供參照
    ）。查被告丙○○等7 人係於108 年10月18日20時20分許以眾
    人圍住並毆打告訴人，其後壓制其上車並載往山區，再接續
    毆打告訴人，直至同日23時25分許始將告訴人釋放，是觀諸
    上開事實發生過程、期間經過之長短、被告丙○○等7 人所使
    用之手段及方法，業已該當刑法第302 條第1 項之剝奪他人
    行動自由罪，而為本院前開所認定，是期間被告丙○○等7 人
    所為對告訴人之強制行為，應為剝奪人行動自由之行為所吸
    收，公訴意旨認被告丙○○等7 人所為係犯刑法第304 條第1 
    項之強制罪，容有未洽，惟其社會基本事實同一，且經本院
    於準備程序及審理時當庭諭知上開罪名（見本院卷第287 、
    412 頁），爰依法變更起訴法條予以審理。
  ⒊另起訴書原認被告丙○○等7 人有強脫告訴人衣褲，強迫告訴
    人作伏地挺身等無義務之事供其錄影等節，雖據告訴人於偵
    查中結證在卷（見偵卷第273 頁），然均為被告丙○○丙○○、
    己○○、戊○○、丁○○、甲○○於本院準備程序及偵查中否認（見
    本院卷第92、94、138 頁、偵卷第223 、221 頁），而卷內
    亦無其餘證據足資補強告訴人前開證詞，是尚無從依告訴人
    前開單一指述遽認被告丙○○等7 人有此部分犯行，惟此部分
    與前揭論罪科刑之剝奪他人行動自由罪間，有實質上一罪關
    係，爰不另為無罪之諭知，附此敘明。
  ⒋被告丙○○等7 人就本案犯行有犯意聯絡及行為分擔，為共同
    正犯。
  ㈡關於量刑：
    爰以行為人之責任為基礎，審酌被告丙○○僅因與告訴人上開
    細故，遂邀即被告己○○、戊○○、壬○○、丁○○、庚○○、癸○○、
    甲○○以前開方式剝奪告訴人之行動自由，被告己○○、戊○○、
    丁○○、庚○○、癸○○、甲○○亦僅因上開邀約即遂行本案犯行，
    被告丙○○等7 人共同侵害告訴人個人自由權利甚鉅，且被告
    丙○○等7 人係於公開場所圍毆並限制告訴人行動自由，亦間
    接對社會安全、社會安寧之公益造成相當影響，所為實有不
    該，而均應予非難；惟考量被告丙○○等7 人犯後均坦承犯行
    ，被告丙○○、己○○、丁○○、庚○○、癸○○亦已與告訴人成立調
    解以賠償告訴人之損害，有本院調解筆錄1 份在卷可參（見
    本院卷第325 至326 頁）；復衡酌被告丙○○等7 人前於本案
    前，均無經法院科刑判決之前案記錄，有臺灣高等法院被告
    前案紀錄表7 份在卷可憑（見本院卷第9 至11、21至23頁）
    ，素行尚可；再佐以被告丙○○、己○○、戊○○、丁○○、庚○○、
    癸○○、甲○○於本院審理時自承最高學歷分別為高職畢業、高
    職畢業、高中畢業、高中肄業、高中畢業、大學畢業、高中
    畢業之智識程度，被告丙○○現於工程公司擔任助理，未婚、
    經濟狀況勉持，需扶養82歲外祖母；被告己○○在家幫忙，未
    婚，經濟狀況勉持，需扶養76歲祖母；被告戊○○從事業務，
    已婚，經濟狀況一般，需扶養1 未成年子女及無業之母親；
    被告丁○○目前在食品加工廠上班，未婚，經濟狀況勉持，需
    扶養76歲、80歲之祖父母；被告庚○○業工，未婚、經濟狀況
    勉持，需扶養76歲外祖母；被告癸○○從事服務業，未婚、經
    濟狀況勉持，無需扶養之親屬家人；被告甲○○現從事業務，
    未婚、經濟狀況一般，無需扶養之親屬家人之家庭狀況及經
    濟情形，兼衡被告丙○○等7 人本案犯罪事實分擔之程度及情
    節等一切情狀，分別量處如主文所示之刑，並就被告己○○、
    戊○○、丁○○、庚○○、癸○○、甲○○部分均諭知易科罰金之折算
    標準，以資儆懲。
  ㈢關於緩刑：
  ⒈被告丙○○、戊○○、丁○○、庚○○、癸○○、甲○○未曾因故意犯罪
    受有期徒刑以上刑之宣告，此有臺灣高等法院被告前案紀錄
    表各1 份在卷可稽，被告丙○○、戊○○、丁○○、庚○○、癸○○、
    甲○○因一時失慮，致罹刑典，且被告丙○○、丁○○、庚○○、癸○○與告訴人達成調解並賠償告訴人損害，業如前述，而告訴
    人於本院審理時稱如調解成立給予緩刑，沒有意見等詞（見
    本院卷第308 頁），是被告丙○○、戊○○、丁○○、庚○○、癸○○
    、甲○○經此教訓，應知所警惕，信無再犯之虞，因認前開宣
    告之刑，以暫不執行為適當，爰依刑法第74條第1 項第1 款
    之規定，宣告緩刑3 年，以啟自新。惟被告丙○○、戊○○、丁○○、庚○○、癸○○、甲○○均因年輕識淺，法治觀念尚有欠缺，
    為深植其等法治觀念，記取本案教訓，確切明瞭其行為之不
    當與所生危害，爰依刑法第74條第2 項第6 款規定，命被告
    丙○○、戊○○、丁○○、庚○○、癸○○、甲○○應於本判決確定之日
    起1 年內，完成2 場之法治教育課程，並依刑法第93條第1 
    項第2 款規定，諭知於緩刑期間付保護管束，以促其於緩刑
    期間徹底悔過。又被告上揭所應負擔之義務，乃緩刑宣告附
    帶之條件，依刑法第75條之1 第1 項第4款之規定，違反上
    開負擔情節重大，足認原宣告之緩刑難收其預期效果，而有
    執行刑罰之必要者，得撤銷上開緩刑之宣告，附此說明。
  ⒉另被告己○○前因不能安全駕駛致交通危險罪，經臺灣士林地
    方法院110 年度士交簡字第172 號判決有期徒刑2 月確定等
    情，有臺灣高等法院被告前案紀錄表1 份在卷可憑，核與刑
    法第74條第1 項第1 、2 款所定緩刑宣告要件並不相符，是
    本案依法就被告己○○部分自無宣告緩刑之可能，併此敘明。
四、末查，扣案之鋁棒1 支，為被告己○○所有，且為供本案犯罪
    所用之物，業經本院認定如前，應依刑法第38條第2 項前段
    宣告沒收。
五、不另為不受理之諭知部分：
  ㈠公訴意旨另以：被告丙○○等7 人前開所為，致告訴人受有頭
    皮鈍傷及左眼瞼撕裂傷（縫合4 針）、後背挫傷多處紅腫、
    右前臂擦傷及壹處撕裂傷（縫合2 針）、右髖挫傷等傷害，
    另均涉犯刑法第277條第1項之傷害罪嫌等語。
  ㈡按告訴乃論之罪，告訴人於第一審辯論終結前得撤回其告訴
    ；又告訴經撤回者，應諭知不受理之判決，刑事訴訟法第23
    8 條第1 項、第303 條第3 款分別定有明文。
  ㈢本案告訴人告訴被告丙○○等7 人傷害案件，起訴書認係觸犯
    刑法第277 條第1 項之傷害罪，依同法第287 條規定，須告
    訴乃論。茲據告訴人於110 年10月26日具狀陳明撤回傷害告
    訴，有刑事撤回告訴狀1 份在卷可稽（見本院卷第323 頁）
    ，揆諸上開說明，本應為不受理判決之諭知，惟此部分犯罪
    事實與前揭剝奪他人行動自由罪部分有想像競合犯之裁判上
    一罪關係，爰不另為不受理判決之諭知，公訴意旨認此傷害
    部分，應與其等上開所犯妨害自由部分分論併罰，容有未洽
    ，併此敘明。
據上論斷，應依刑事訴訟法第299 條第1 項前段、第300 條，刑
法第28條、第302 條第1 項、第41條第1 項前段、第74條第1 項
第1 款、第2 項第6 款、第93條第1 項第2 款、第38條第2 項，
刑法施行法第1 條之1 第1 項，判決如主文。
本案經檢察官乙○○提起公訴，檢察官顏汝羽到庭執行職務。
中　　華　　民　　國　 110　　年　　12　　月　　7 　　日
                  刑事第七庭  審判長法  官  彭全曄

                                    法  官  劉思吟

                                    法  官  白承育
上列正本證明與原本無異。
如不服本判決，應於判決送達後20日內敘明上訴理由，向本院提
出上訴狀 (應附繕本) ，上訴於臺灣高等法院。其未敘述上訴理
由者，應於上訴期間屆滿後20日內向本院補提理由書「切勿逕送
上級法院」。
                                    書記官　馬韻凱　
中　　華　　民　　國　　110 　年　　12　　月　　14　　日
附表：

編號    被告       前往本案現場方式  1 丙○○ 駕駛車牌號碼0000-00 號自用小客車。  2 壬○○、戊○○、己○○ 壬○○駕駛車牌號碼000-0000號自用小客車搭載戊○○、己○○。  3 丁○○ 駕駛車牌號碼000-0000號自用小客車。  4 癸○○、庚○○ 癸○○駕駛車牌號碼000-0000號自用小客車搭載庚○○。  5 甲○○ 駕駛車牌號碼000-0000號自用小客車搭載2 名真實姓名年籍均不詳之成年男子。 


附錄本案論罪科刑法條全文：
刑法第302條私行拘禁或以其他非法方法，剝奪人之行動自由者
，處五年以下有期徒刑、拘役或九千元以下罰金。因而致人於死
者，處無期徒刑或七年以上有期徒刑；致重傷者，處三年以上十
年以下有期徒刑。第一項之未遂犯罰之。